臺灣臺南地方法院新市簡易庭民事簡易判決
110年度新簡字第624號
原      告  京城商業銀行股份有限公司

法定代理人  戴誠志  
訴訟代理人  方名亮  
            周子幼  
被      告  陳鄭金要(兼鄭邱到繼承人)

            鄭金修(兼鄭邱到繼承人)

            鄭順天(兼鄭邱到繼承人)

            鄭金龍(兼鄭邱到繼承人)



            劉建義(兼鄭邱到、劉鄭笑繼承人)

            劉建林(兼鄭邱到、劉鄭笑繼承人)

            劉建成(兼鄭邱到、劉鄭笑繼承人)

            王淑珍(兼鄭邱到、王鄭會繼承人)

            王献志(兼鄭邱到、劉鄭笑繼承人)

            王献茂(兼鄭邱到、王鄭會繼承人)

            王憶如(兼鄭邱到、王鄭會繼承人)

上列當事人間請求代位分割共有物事件，經本院於民國111年2月
18日言詞辯論終結，判決如下：
    主      文
原告之訴駁回。
訴訟費用新臺幣3,420元由原告負擔。
    事實及理由
一、被告鄭金修、鄭順天、鄭金龍、劉建義、劉建林、劉建成、
    王淑珍、王献志、王献茂、王憶如經合法通知，無正當理由
    ，均未於最後言詞辯論期日到場，核無民事訴訟法第386條
    各款所列情形，爰依原告之聲請，由其一造辯論而為判決。
二、原告起訴主張：
  ㈠訴外人即被代位人鄭力嘉迄今尚積欠原告（更名前為台南區
    中小企業銀行股份有限公司）新臺幣（下同）698,463元及
    自民國91年5月11日起至清償日止，按週年利率8.5％計算之
    利息、違約金、督促程序費用未清償。臺南市○○區○○段000○
    000地號土地（權利範圍均為公同共有1分之1，下稱系爭土
    地）為被代位人鄭力嘉與被告等公同共有，原告就被代位人
    鄭力嘉所有之系爭土地聲請強制執行，因系爭土地在辦畢分
    割前為公同共有，無從進行執行程序，被代位人鄭力嘉怠於
    行使其分割共有物之權利，致原告無法就被代位人鄭力嘉所
    有之財產即系爭土地進行執行受償，原告為保全債權，自得
    依民法第242條之規定，代位被代位人鄭力嘉訴請被告等分
    割系爭土地，並按如附表所示之比例分割為分別共有。爰依
    民法第242條、第823條第1項、第824條第2項、第830條規定
    提起本件訴訟。
  ㈡並聲明：被代位人鄭力嘉與被告等公同共有之系爭土地，應
    予分割，並按如附表所示之比例分割為分別共有。
三、被告部分：
  ㈠被告陳鄭金要、王献志則以：對於原告之請求無意見。
　㈡被告鄭金龍雖未於言詞辯論期日到場，惟曾具狀表示：系爭
    土地已歷經30餘年未處理利用，倘若公同共有土地繼續延宕
    未處理，將因繼承有更多共有人，衍生更多意見，將來恐無
    法取得共識處理公同共有之系爭土地，故伊同意原告之請求
    。
　㈢其餘被告經合法通知，均未於言詞辯論期日到庭，亦未提出
    書狀為任何陳述或答辯。
四、本院得心證之理由:
  ㈠本件原告為被代位人鄭力嘉之債權人，鄭力嘉迄今尚積欠原
    告債務本金698,463元及利息、違約金、督促程序費用未清
    償，原告已取得執行名義；又系爭土地為鄭力嘉、被繼承人
    鄭邱到及被告等公同共有，而鄭邱到於101年2月11日死亡，
    其繼承人為鄭力嘉、訴外人王鄭會、劉鄭笑、被告陳鄭金要
    、鄭金修、鄭順天、鄭金龍，嗣劉鄭笑於104年8月30日死亡
    ，其繼承人為被告劉建林、劉建成、劉建義，其等並於105
    年6月15日就劉鄭笑所遺包含系爭土地之公同共有權利之遺
    產辦理繼承登記；王鄭會復於105年9月10日死亡，其繼承人
    為被告王淑珍、王献志、王献茂、王憶如，其等並於106年1
    0月17日就王鄭會所遺包含系爭土地之公同共有權利之遺產
    辦理繼承登記等情，有原告提出之經濟部95年3月24日經授
    商字第09501052420號函、本院90年度執字第12856號債權憑
    證及繼續執行紀錄表、本院民事執行處強制執行金額計算書
    分配表、本院民事執行處110年9月6日南院武110司執東字第
    82943號函、系爭土地登記第一類謄本、繼承系統表、除戶
    謄本、戶籍謄本在卷可稽（新司簡調卷第21-28、49頁、本
    院卷第23-65頁），並經本院依職權調取系爭土地辦理繼承
    登記相關資料在卷可憑，而被告陳鄭金要、王献志、鄭金龍
    對此並未爭執，其餘被告經合法通知，均無正當理由未於言
    詞辯論期日到場爭執，亦未提出任何書狀為任何聲明或陳述
    ，自堪信為真實。
　㈡按債務人怠於行使其權利時，債權人因保全債權，得以自己
    之名義，行使其權利，但專屬於債務人本身者，不在此限；
    前條債權人之權利，非於債務人負遲延責任時，不得行使，
    但專為保存債務人權利之行為，不在此限，民法第242條、
    第243條固分別定有明文。惟民法第242條前段所定債務人怠
    於行使其權利時，債權人因保全債權，得以自己之名義，行
    使其權利之先決條件，須債務人果有此權利，且在可以行使
    之狀態，始有債權人代位行使之可言。又繼承人有數人時，
    在分割遺產前，各繼承人對於遺產全部為公同共有，民法第
    1151條亦有明文。而將公同共有物之公同共有權利，變更為
    分別共有，其共有之性質已有變更，屬於處分行為之一種，
    故除依土地登記規則第120條第1項規定得由公同共有人全體
    同意，逕為分別共有登記外，依民法第759條之規定，非經
    辦理公同共有之繼承登記不得為之（最高法院91年度台上字
    第1754號判決意旨參照）。
  ㈢經查，被繼承人鄭邱到於101年2月11日死亡，其繼承人及再
    轉繼承人為鄭力嘉與被告等均未拋棄繼承，且迄今尚未就鄭
    邱到所遺之系爭土地公同共有權利辦理繼承登記，現仍登記
    於鄭邱到名下，有系爭土地登記第一類謄本在卷可稽，則於
    鄭邱到之繼承人及再轉繼承人即鄭力嘉與被告等依民法第75
    9條之規定辦理繼承登記前，自不得處分繼承之財產，然原
    告本件起訴所為訴之聲明中，未先行或同時代位請求鄭邱到
    之繼承人及再轉繼承人即鄭力嘉與被告等就鄭邱到之系爭土
    地公同共有權利部分辦理繼承登記，即逕訴請分割系爭土地
    ，揆諸前揭說明，其訴於法難認有據，自不足採。
五、從而，原告主張代位債務人鄭力嘉對被告等提起本件分割共
    有物訴訟，請求分割系爭土地，並由鄭力嘉與被告等按附表
    所示之比例分割為分別共有，為無理由，應予駁回。
六、按訴訟費用，由敗訴之當事人負擔；法院為終局判決時，應
    依職權為訴訟費用之裁判，民事訴訟法第78條、第87條第1
    項分別定有明文。經核本件訴訟費用為3,420元（即第一審
    裁判費），應由敗訴之原告負擔，爰確定如主文第2項所示
    。
八、結論：本件原告之訴為無理由。爰依民事訴訟法第436條第2
    項、第385條第1項前段、第78條、第87條第1項，判決如主
    文。
中　　華　　民　　國　　111 　年　　3 　　月　　10　　日
                    新市簡易庭  法  官  曾仁勇 
附表：
編號 共有人 分配比例 1 鄭力嘉（被代位人） 7分之1 2 陳鄭金要 7分之1 3 鄭金修 7分之1 4 鄭順天 7分之1 5 鄭金龍 7分之1 6 劉建義 21分之1 7 劉建林 21分之1 8 劉建成 21分之1 9 王淑珍 28分之1 10 王献志 28分之1 11 王献茂 28分之1 12 王憶如 28分之1 
以上正本係照原本作成。
如不服本判決，應於判決送達後20日內，向本院提出上訴狀並表
明上訴理由，如於本判決宣示後送達前提起上訴者，應於判決送
達後20日內補提上訴理由書（須附繕本）。
如委任律師提起上訴者，應一併繳納上訴審裁判費。
中　　華　　民　　國　　111 　年　　3 　　月　　10　　日
                                書記官  吳佩芬